【裁判字號】    98,消債更,197
【裁判日期】    981130
【裁判案由】    聲請更生程序
【裁判全文】
臺灣彰化地方法院民事裁定           98年度消債更字第197號
聲  請  人
即債務人    甲○○
上列當事人因消費者債務清理事件聲請更生，本院裁定如下：
    主  文
聲請駁回。
聲請費用由聲請人負擔。
    理  由
一、按債務人對於金融機構因消費借貸、自用住宅借款、信用卡
    或現金卡契約而負債務，在聲請更生或清算前，應提出債權
    人清冊，以書面向最大債權金融機構請求協商債務清償方案
    並表明共同協商之意旨，消費者債務清理條例第151條第1項
    定有明文。又聲請更生或清算不合程式或不備其他要件者，
    法院應以裁定駁回之，但其情形可以補正者，法院應定期間
    先命補正，復為同條例第8條所明定。
二、本件聲請人聲請意旨略以：聲請人前因故積欠債權人無擔保
    債務新台幣（下同）3,286,965元，致財產及收入不足以清
    償債務，前曾於民國97年12月間，依照中華民國銀行公會會
    員辦理消費金融案件無擔保債務協商機制，向最大債權金融
    機構台灣土地銀行申請協商，聲請人因現無工作，無法負擔
    任何還款條件致協商不成立，聲請人之資產及收入已無法清
    償債務及支應生活暨扶養費用等必要支出。而債務人無擔保
    或無優先權之債務總額未逾12,000,000元，復未經法院裁定
    開始清算程序或宣告破產，爰向本院聲請更生等語。
三、按「債務人不能清償債務或有不能清償之虞者，得依本條例
    所定更生或清算程序，清理其債務。」，消費者債務清理條
    例（下稱債清條例）第3 條定有明文。又債清條例之立法目
    的，在於使陷於經濟上困境之消費者，得利用更生或清算程
    序，藉以妥適調整其與債權人及其他利害關係人之權利義務
    關係，保障債權人之公平受償，並謀求消費者經濟生活之更
    生機會，從而健全社會經濟發展；且更生程序係以債務人將
    來收入作為償債來源，故債務人應有固定薪資或報酬之繼續
    性收入，或縱無固定性，仍有持續性收入之望，以期「債權
    人及債務人進行協商，以找出既能維持債務人基本生活，又
    能使債權人之債權獲得最大滿足之債務清償方案」。因此債
    務人不但要有償債意願，必以債務有可預期之收入來源，扣
    除合理生活必要支出後，仍有賸餘資金可用以償還債務，方
    有進行更生程序之實益。
四、經查：
  (一)聲請人前揭主張，業據其提出前置協商申請書、前置協商轉
    件通知函、聲請人綜合信用報告、前置協商不成立通知書、
    財產及收入狀況說明書、95、96年度綜合所得稅各類所得資
    料清單及財產清單（含淳茂企業有限公司薪資表、建華銀行
    存摺、中華郵政存摺、大眾銀行、房屋租賃契約書、台灣自
    來水公司水費表及收據、欣彰天然氣股份有限公司用戶氣價
    資料表、台灣大哥大行動電話繳類證明及收據、中華電信室
    內繳費證明及收據、管理委員會收據、戶籍謄本及身分證）
    、債權人清冊（含財團法人金融聯合徵信中心當事人資料、
    非金融機構公司基本資料查詢、萬泰商業銀行實行職權通知
    函、鈞院執行命令、財產清單、所得及收入清單、金融機構
    債權人清單、非金融機構債權人清單、生活必要支出清單、
    債務人清單家族系統表、財產增減變動表，堪以信實。又聲
    請人經最大債權金融機構香港商香港上海匯豐銀行通知協商
    不成立，有卷附之97年12月29日之通知書可稽，依債清條例
    第153 條前段規定，聲請人逕向法院聲請更生，程序並無不
    合。
  (二)聲請人目前幫忙友人張宏昌從事資源回收工作，僅係打零工
    性質，工作不穩定，每天薪資約500元，平均一個月收入約1
    0,000元，顯無固定之繼續性收入，縱聲請人陳明院於鈞院
    准予更生聲請後，積極找尋新工作或前所任職之大宇工業公
    司，因薪資遭本院執行處強制執行，而被迫離職，倘本院准
    予更生聲請，聲請人解決困窘的財務狀況後，即可再度回任
    云云；惟更生程序係以債務人未來持續性收入作為清償債權
    人債權之基礎，消費者債務清理條例第53、64條規定至明，
    聲請人既無固定收入，即與更生之本旨不符，復以聲請人目
    前資力，已無法支應其所列舉之必要支出，能否提出更生方
    案尚有疑義，縱認其於更生程序中自不得過度奢侈浪費，而
    依行政院內政部所公告98年度臺灣省低收入戶最低生活費用
    每人每月9,829元（該生活費標準係按照政府最近一年平均
    每人消費支出，包括食品費、衣著鞋襪費、房租水電費、家
    居管理費、醫療保健費、交通通訊費、娛樂教育費及雜項支
    出百分之60訂定）計算自身生活費，其每月收入扣除最低生
    活費用已所剩無給，況聲請人尚需分擔扶養父母2人，顯無
    賸餘資金讓債權人受償，無法成立更生方案，縱使本院准予
    開始更生，聲請人亦難提出相當清償比例之更生方案，以取
    得債權人之可決，本院復不得逕予認可更生方案，從而，更
    生程序之進行僅在浪費社會資源，聲請人之請求即屬欠缺程
    序保護之正當性，而無更生實益。
五、綜上，聲請人收入不敷生活必要支出，無賸餘資金可資清償
    債務，進行更生程序並無實益；而該欠缺之情形又無從補正
    ，爰駁回本件聲請，裁定如主文。
中    華    民    國    98    年    11    月    30    日
                  民事第一庭    法      官  黃倩玲
上為正本係照原本作成
如不服本裁定，應於裁定送達後10日內，以書狀向本院提出抗告
，並繳納抗告費1,000元
中    華    民    國    98    年    12    月    3    日
                                書  記  官  黃幼華


司法院資訊處製作；財團法人民間司法改革基金會備份。
